【裁判字號】    97,交抗,1174
【裁判日期】    971007
【裁判案由】    聲明異議
【裁判全文】
臺灣高等法院臺中分院刑事裁定        97年度交抗字第1174號
抗  告  人  交通部公路總局臺中區監理所豐原監理站
代 表   人  張光輝  址同上
受 處 分人  甲○○
上列抗告人因受處分人違反道路交通管理處罰條例之聲明異議案
件，不服臺灣臺中地方法院中華民國97年8月27日所為裁定（97
年度交聲字第2014號），提起抗告，本院裁定如下：
    主  文
抗告駁回。
    理  由
一、抗告意旨略以：汽車駕駛人因違反道路交通管理處罰條例第
    35條規定受吊扣駕駛執照處分，如無當時駕駛車種之駕駛執
    照，仍應吊扣其持有其他車種之駕駛執照，主要係考量其違
    規行為對道路交通秩序之維持及道路交通安全已生較大影響
    ，基於一人一照之原則，故吊扣其持有之駕駛執照，以限制
    其繼續駕車行駛道路之權利，係屬駕駛行為之限制，不因其
    駕駛車類不同而有所差異，本案駕駛人領有職業聯結車駕駛
    執照，得據以駕駛小型車，故仍裁處吊扣其職業聯結車駕駛
    執照云云。
二、按汽車駕駛人飲用酒類或其他類似物後，其吐氣所含酒精濃
    度超過每公升0.25毫克以上者，不得駕車；又汽車駕駛人，
    駕駛汽車經測試檢定，有酒精濃度超過規定標準者，處一萬
    五千元以上六萬元以下罰鍰，並當場移置保管其車輛及吊扣
    其駕駛執照一年，道路交通安全規則第114條第2款及道路交
    通管理處罰條例第35條第1項第1款分別定有明文；次按民國
    94 年12月14日修正前道路交通管理處罰條例第68條原規定
    ：「汽車駕駛人，因違反本條例及道路交通安全規則之規定
    ，受吊扣或吊銷駕駛執照處分時，吊扣或吊銷其持有各級車
    類之駕駛執照」，業經修正為：「汽車駕駛人，因違反本條
    例及道路交通安全規則之規定，受吊銷駕駛執照處分時，吊
    銷其持有各級車類之駕駛執照」，並由行政院於95年2月27
    日以行政院院臺交字第0950082898號令發布定自95年3月1日
    施行。考其修正理由乃因舊法將違法或違規駕駛人所持有各
    級車類之駕駛執照一併吊扣或吊銷失之苛酷，影響人民工作
    及生活甚鉅，故為上開修正。是依修正後道路交通管理處罰
    條例第68條規定受吊銷駕照處分者，仍維持吊銷其持有各級
    車類之駕駛執照，至受吊扣駕照處分者，則僅吊扣其違法或
    違規當時所駕駛車輛之駕駛執照，不再吊扣其持有各級車類
    之駕駛
三、經查，本件受處分人甲○○於97年4 月25日21時54分許，駕
    駛車牌號碼PK-70131號自用小客車，行經臺中縣烏日鄉○○
    路與五光路口時，因酒後駕車，吐氣酒精濃度為每公升0.65
    毫克，超過法定標準值違規，為臺中縣警察局烏日分局以中
    縣警交字第HD0000000 號舉發違反道路交通管理事件通知單
    當場舉發，並經交通部公路總局臺中區監理所豐原監理站於
    97年7月1日以豐監稽違字第裁63-HD0000000號裁決書，裁處
    罰鍰吊扣汽車駕照12個月，施以道安講習（受處分人酒駕行
    為觸犯公共危險罪部分，業經臺灣臺中地方法院以97年度中
    交簡字第1056號判決判處罰金新臺幣5 萬元確定，依行政罰
    法第26條第1 項規定，行政罰鍰免予裁處）之事實，有臺中
    縣警察局舉發違反道路交通管理事件通知單及交通部公路總
    局臺中區監理所豐原監理站違反道路交通管理事件裁決書在
    卷可稽。本件受處分人違規行為發生於97年4 月25日，自應
    依修正後道路交通管理處罰條例第68條規定裁處，是其受吊
    扣駕駛執照處分時，已不得再吊扣受處分人所持有各級車類
    之駕駛執照，而受處分人違規時既係駕駛自用小客車，揆諸
    前揭說明，依法僅能限制受處分人自用小客車之駕駛用路權
    ，即吊扣其小型車駕駛執照，始符依法行政原則。原處分機
    關未審酌及此，逕為裁罰，即難認為允當。原審因認受處分
    人之異議為有理由，乃撤銷原處分，改諭知如原審裁定主文
    第二項所示之處罰，核無不合。抗告人置道路交通管理處罰
    條例第68條之修正於不顧，逕指摘原裁定不當，為無理由，
    應予駁回。
四、據上論斷，應依道路交通案件處理辦法第26條，刑事訴訟法
    第412條，裁定如主文。
中    華    民    國    97    年     10    月    7    日
            刑事第五庭    審判長法  官  趙  春  碧
                                法  官  賴  恭  利
                                法  官  何  秀  燕
上列正本證明與原本無異。
不得再抗告。
                                書記官  阮  正  枝
中    華    民    國    97    年    10    月    7     日


司法院資訊處製作；財團法人民間司法改革基金會備份。
